【裁判字號】    98,勞上易,6
【裁判日期】    980908
【裁判案由】    給付薪資
【裁判全文】
臺灣高等法院臺南分院民事判決  98年度勞上易字第6號
上  訴  人  甲○○
訴訟代理人  何冠慧  律師
被 上訴 人  丁○○
            乙○○
上列當事人間請求給付薪資事件，上訴人對於中華民國九十七年
十一月十三日臺灣臺南地方法院第一審判決（九十七年度勞訴字
第二十七號）提起上訴，本院於九十八年八月二十五日言詞辯論
終結，判決如下：
      主      文
上訴駁回。
上訴費用由上訴人負擔。
      事      實
甲、上訴人方面：
一、聲明：(一)原判決不利於上訴人部分廢棄。(二)上開廢棄部分，
    被上訴人在第一審之訴及假執行聲請均駁回。
二、陳述：除與原判決記載相同者，茲引用外，補稱：
  (一)被上訴人前曾對上訴人起訴請求，並於調解筆錄稱「後來續
    約的人員薪水及服務地點有變更、人員有減少」等語，被上
    訴人迄未舉證後來續約的人員及薪水究竟為何？原審以已到
    期合約之服務費用為計算基礎，與契約內容相違。
  (二)上訴人已撤銷契約，被上訴人無給付薪資請求權：
    (1)被上訴人於九十六年六月一日晚上，砸毀上訴人所有車牌
      號碼五三三八－ＪＤ小客車，藉此讓上訴人心生畏懼，以
      詐騙上訴人續約之事實，上訴人已提出訴外人楊寶龍及丙
      ○○切結書為證，並依民法第九十二條第一項，撤銷與被
      上訴人於九十六年八月五日至九月五日之保全契約，被上
      訴人已不得依契約請求薪資。
    (2)證人楊寶龍固以未看清楚內容及砸車目的在發洩，而稱切
      結書是遭上訴人恐嚇方簽立，內容不實云云，惟觀諸切結
      書上之簽名及印文均渠所親為，且切結書是楊寶龍及丙○
      ○二人一起簽立，並就砸車目的經過交代鉅細靡遺，而證
      人翁明光於偵查庭亦證述有聽聞渠等砸車過程如何分工，
      復訴外人並無對上訴人提出恐嚇告訴，反是上訴人毀損告
      訴等情，足證切結書內容屬實，被上訴人所辯與切結書內
      容不符，不足採。
  (三)被上訴人主張不當得利，被上訴人砸車未依債之本旨提出給
    付，已有債務不履行情事，何來請求給付薪資債權？乙○○
    、丁○○、翁明光等人其月薪分別為新台幣（下同）三萬五
    千元、四萬七千五百元、三萬七千五百元，其等主張月薪各
    為八萬餘元、十萬元、四萬五千元，應負舉證之責。
三、證據：除援用第一審所提證據外，並提出切結自白書二件為
    證。
乙、被上訴人方面：
    被上訴人未於辯論期日到場，據其先前之聲明陳述略為：
一、聲明：上訴駁回。
二、陳述：除與原判決記載相同者，茲引用外，補稱：
  (一)丙○○、楊寶龍出具之切結書，並非真實：
    上訴人所指丙○○、楊寶龍之切結書，其簽署係因其二人於
    九十六年六月二日車禍撞毀承租車輛，無法負擔對租車公司
    之六十多萬元賠償，上訴人以二人若為上開自白則願代付修
    理費用，其二人受騙因而簽署，並栽贓給被上訴人所生，該
    自白並非真實。
  (二)上訴人撤銷兩造間契約，並無理由；縱可撤銷，上訴人亦有
    不當得利：
    上訴人於取得丙○○、楊寶龍之切結書後，於十一月九日臨
    訟提出撤銷契約之答辯，上訴人既承認兩造間於九十六年八
    月間保全契約存在，且被上訴人亦已履約，該八月份薪資，
    上訴人早應於九月付清，無故拖延，甚且以伊等砸車為由拒
    不付款，上訴人撤銷契約之意思表示，並無理由。縱可撤銷
    ，上訴人亦存有不當得利。
三、證據：援用第一審所提證據。
      理      由
一、被上訴人經合法通知無正當理由不到場，且無民事訴訟法第
    三百八十六條各款所列情形，准依上訴人聲請，由其一造辯
    論而為判決。
二、被上訴人主張，兩造於九十六年六月四日簽訂特勤隊隨扈派
    遣服務契約，約定由伊等派遣四名人員擔任上訴人之隨扈，
    上訴人則每月給付三十一萬元。契約屆滿後，二度續約，伊
    等已履約，上訴人尚欠八月五日至九月五日之薪資、費用共
    三十五萬六千二百八十八元未付，其餘人員已將對上訴人之
    薪資費用債權讓與被上訴人，爰依契約請求上訴人如數給付
    並加算法定利息等語 (原審判命上訴人給付十八萬元及利息
    ，駁回其餘請求，上訴人就其敗訴部分提起上訴，被上訴人
    就其敗訴部分未上訴，本院審理範圍為上訴人敗訴之十八萬
    元本息部分)。
三、上訴人則以，被上訴人與訴外人楊寶龍、丙○○等人，於九
    十六年六月一日，在台南市○○路其住處砸毀其所有自用小
    客車，使上訴人因而受騙誤認有續約之必要而與其簽訂系爭
    契約，伊於九十六年十月間知悉上情，已撤銷系爭保全契約
    之意思表示，被上訴人已不得依契約請求，又被上訴人於另
    案曾自承續約的人員薪水有變更、減少，被上訴人仍依原約
    定請求薪資，自有未合，且被上訴人未盡保全之責致伊受有
    損害伊主張抵銷等語，資為抗辯。
四、兩造對於：(一)雙方曾於九十六年五月間簽訂特勤隊隨扈派遣
    服務契約，約定每月由被上訴人派四名人力，上訴人每月支
    付三十一萬五千元，期滿後續訂契約至九十六年九月五日。
    (二)上訴人所有車牌號碼五三三八─ＪＤ號之自用小客車，於
    九十六年六月一日晚上在上訴人台南市○○路○段一五○號
    住處遭砸壞毀損之事實，互不爭執，並有特勤隊隨扈派遣服
    務契約影本、刑事偵查庭筆錄為證（見原審簡調卷第七至十
    三頁），堪信為真實。茲被上訴人主張依約上訴人應給付上
    開薪資費用，上訴人則否認其請求，並以前開情詞置辯，是
    本件應審究者，乃上訴人之請求是否有理由？
五、經查：
  (一)上訴人既不否認兩造曾訂立九十六年八月五日至九月五日之
    服務契約，雖抗辯係受詐欺，已於同年十月間查明後撤銷意
    思表示，契約已不存在等語。
    (1)查其主張被上訴人砸壞其小客車之事，係發生於九十六年
      六月一日，而系爭契約之訂立係九十六年八月五日，兩造
      相距有一段期間，難認有所關聯。
    (2)再者，上訴人早於五月三日間，即與被上訴人等訂立系爭
      服務契約，此種派遣契約，係因要約人主觀上認為自己之
      人身安全有危險，為排除此種危險而訂立，其既於九十六
      年五月間與被上訴人訂約，顯見上訴人當時已認為其個人
      人身安全有疑慮，而被上訴人亦已依約派遣人員提供服務
      ，上訴人於刑事偵查庭陳稱：「九十六年五月與被告等五
      人訂保全契約，被告試用期間表現不佳，所以跟他們說不
      再續約，但被告等竟然為了要我繼續與他們續約，竟於六
      月一日砸我車，讓我受騙，與他們續約…」 (見證物袋之
      台灣板橋地方法院檢察署九十六年度他字第七三Ｏ號毀損
      案筆錄影本），依其陳述，既已因被上訴人等試用期間表
      現不佳，不願續約，再加上試用期間發生上開砸車事件，
      更可證明被上訴人服務不力，依理更應另擇他人服務，豈
      有仍僱用被上訴人之理，是該砸車事件之發生，難認係造
      成上訴人與被上訴人續約之直接原因，又訴外人楊寶龍、
      丙○○等固曾書立切結自白書 (見本院卷八十七至八十八
      頁），承認上開砸車事件係其等所為，惟查丙○○於上開
      檢察署偵查時，供稱：「自白書內容不實在，是楊寶龍及
      甲○○告訴我簽自白書有好處，因為我六月二日出車禍，
      若簽自白書會給我醫藥費並替我出車損之修理費，…因為
      當時甲○○與乙○○、丁○○有官司，…施才告訴我要我
      簽自白書去咬張、叢二人…」等語（見證物袋板橋地方法
      院檢察署九十六年度他字第七三○號毀損案筆錄影本），
      而楊寶龍亦陳稱：「我承認有砸車，沒看自白書內容就簽
      名，如果有仔細看內容發現有寫到詐欺就不會簽名了」、
      「因一時氣不過，因為我們都已經進駐台南告訴人仍不讓
      我們簽約，所以很生氣去砸車」（見同上筆錄），依二人
      之供述，上開自白書係因上訴人以願意負擔丙○○等車禍
      修車費用及醫藥費用 (據陳稱數十萬元）誘使其二人於已
      打字完成之書面上簽名，其取得自白，尚非無疵累，不能
      據該自白書認定上開砸車事件係被上訴人等與其二人共同
      謀議，是上開事件不能據以認定，被上訴人有詐術致上訴
      人陷於錯誤而訂定系爭契約，上訴人主張撤銷表示，尚有
      未合。
  (二)本件兩造之契約約定，每月薪資為三十一萬元，有契約可按
    （見原審卷第七頁），此後兩造又續約，未就薪資另有約定
    ，按諸常理，自係依原先之約定計算。上訴人主張，薪資已
    重新約定，雖舉被上訴人於調解時之陳述為其論據，惟查所
    謂人員有減少，此係被上訴人內部人力調派之問題 (五人或
    六人一組，保持四人人力，其他人員輪休），若服務內容相
    同，則上訴人之總支出仍應相同。兩造已到期契約為四名人
    力每月服務費共三十一萬元，足認每人平均薪資為七萬七千
    五百元。被上訴人乙○○主張當月之薪資為三萬五千元（見
    原審卷第二十六頁），尚屬可信。被上訴人丁○○主張其八
    月份之薪資十萬元，因其係簽約負責人，負統籌人力及調派
    之責，付出人力較他人為高（如當月輪休時數較少），其此
    部分主張，亦屬合理。上訴人抗辯被上訴人丁○○薪資為四
    萬七千五百元，顯然過低，係將半月付款一次加以混淆而來
    ，尚非可採。又被上訴人主張其已受讓翁明光九十六年八月
    份薪資四萬五千元債權，此部分係於系爭契約之平均薪資範
    圍，尚屬合理。以上合計，被上訴人對上訴人有十八萬元之
    債權。
六、從而，被上訴人依契約之法律關係，請求上訴人給付十八萬
    元，及自起訴狀繕本送達上訴人之翌日即九十七年五月二十
    日起至清償日止，按週年利率百分之五計算之利息，為有理
    由，應予准許。原審就此部分，為被上訴人勝訴判決，經核
    並無違誤，上訴意旨指摘原判決此部分不當，求予廢棄改判
    ，為無理由，應予駁回其上訴。
    本件事證已臻明確，兩造其餘攻擊防禦方法及證據資料，核
    與本件判決結果不生影響，不予一一論述，併予敘明。
七、結論：本件上訴為無理由，依民事訴訟法第三百八十五條第
    一項前段、第四百六十三條、第四百四十九條第一項、第七
    十八條，判決如主文。
中    華    民    國     98    年     9    月    8    日
                  民事第四庭     審判長法  官  丁振昌
                                       法  官  李素靖
                                       法  官  吳上康
上為正本係照原本作成。
不得上訴。
中    華    民    國    98    年    9     月    10    日
                                       書記官  易慧玲


司法院資訊處製作；財團法人民間司法改革基金會備份。
